臺灣高等法院臺南分院刑事判決　 95年度重上更(一)字第533號
上　訴　人
即　被　告　甲○○
選任辯護人　王成彬律師
上列上訴人因違反槍砲彈藥刀械管制條例等案件，不服臺灣嘉義
地方法院91年度訴字第158號中華民國92年7月17日第一審判決（
起訴案號：臺灣嘉義地方法院檢察署91年度偵字第82號），提起
上訴，判決後，經最高法院第一次發回更審，本院判決如下：
      主      文
原判決關於持有手槍及定執行刑部分撤銷。
甲○○共同未經許可，持有手槍，處有期徒刑伍年貳月，併科罰
金新台幣陸萬元，罰金如易服勞役，以新台幣壹仟元折算壹日。
扣案之制式口徑九ＭＭ子彈壹顆，管制編號0000000000之瑞士
SPHINX廠產製AT2000H型口徑九釐米制式半自動手槍壹把（含彈
匣壹個）均沒收。
      事      實
一、甲○○明知具有殺傷力之制式手槍、子彈為槍砲彈藥刀械管
    制條例第4條第1項第1款、第2款所管制之物品，非經中央主
    管機關許可，不得擅自持有，詎其竟與不詳姓名之成年男子
    基於共同持有制式手槍及子彈之犯意連絡，於不詳時間、地
    點，以不詳方式取得具有殺傷力之瑞士SPHINX廠產製AT
    2000 H型口徑九釐米制式半自動手槍1把（含彈匣1個）、及
    制式9ＭＭ子彈（銅包衣彈頭）3顆，而共同未經許可同時持
    有該制式手槍及子彈。嗣甲○○與該不詳姓名成年男子，於
    民國87年6月19日23時25分許，共同駕駛由甲○○向不知情
    之黃振成借用之車號Ｊ5—5603號白色箱型車1部，攜帶上開
    槍、彈，前往嘉義縣義竹鄉頭竹村124之7號乙○○住處，另
    行基於恐嚇之犯意聯絡，持所攜帶之上開槍、彈朝乙○○住
    宅1樓客廳鋁門及落地門各射擊1發子彈後離去（鋁門、落地
    門及屋內設施毀損部分未據告訴），使乙○○心生恐懼，致
    生危害於其安全（恐嚇部份業經判決確定），嗣經警至現場
    處理，在現場扣得彈頭2顆。旋甲○○將上開箱型車開至臺
    南縣學甲鎮○○街97巷1號不知情之陳世哲住處停放，並告
    知陳世哲自己出事了等語，即匆忙離去，陳世哲因見該車擋
    住其車輛出入，而叫其姪子陳信宏將該車開至臺南縣學甲鎮
    ○○街96號倉庫內，為警據報當場查獲該車，並於車內起出
    而扣得制式口徑九ＭＭ子彈1顆，經警訊問陳信宏供出陳世
    哲，由陳世哲供出甲○○，並供稱經由不知情之徐忠燦認識
    甲○○，再經警訊之徐忠燦供稱甲○○常至其位嘉義縣布袋
    鎮好美里地號新264號農舍幫忙養殖狗、羊等語，於是警方
    再至前揭徐忠燦農舍查看，在該農舍外樹下發現並扣得彈殼
    2 顆，經警將上開扣得之彈頭、彈殼、子彈及於上開箱型車
    內採得之指紋送鑑定比對後，始獲悉上情，並於臺灣板橋地
    方法院89年度訴字第380號被告楊士傑違反槍砲彈藥刀械管
    制條例案件中扣得上開半自動手槍1把（含彈匣1個）。
二、案經嘉義縣警察局布袋分局移送臺灣嘉義地方法院檢察署檢
    察官偵查起訴。
      理      由
壹、程序方面：
一、本件被告甲○○被訴違反槍砲彈藥刀械管制條例等罪案件，
    依起訴書犯罪事實欄所載雖涉有恐嚇乙○○犯行及持有手槍
    犯行，惟上開所犯未經許可無故持有手槍及恐嚇2罪間，業
    經前審認屬犯意各別，行為互異，且有先後之分，應予分論
    併罰，從而被告所犯刑法第305條部分雖屬刑事訴訟法第376
    條第1款所列之案件，經第2審判決後，已因不得上訴於第3
    審法院而已確定在案，有卷附最高法院判決1 件可參（本院
    卷第3、4頁），然與持有手槍部份既屬2罪，自無一部（恐
    嚇安全罪）確定，其餘部分（無故持有手槍）應予諭知免訴
    之適用，本院就被告無故持有手槍部份，仍應為實體上之判
    決，合先敘明。
二、按民國92年1月14日修正通過之刑事訴訟法施行前，已繫屬
    於各級法院之案件，其以後之訴訟程序，應依修正刑事訴訟
    法終結之。但修正刑事訴訟法施行前已依法定程序進行之訴
    訟程序，其效力不受影響，刑事訴訟法施行法第7條之3定有
    明文。所謂已依法定程序進行之訴訟程序，其「效力不受影
    響」，依其立法意旨係指為避免程序之勞費，本諸舊程序用
    舊法，新程序始用新法之一般法則，各級法院於修正之刑事
    訴訟法施行前，已依法踐行之訴訟程序（包含相關證據法則
    之適用），其效力不受影響。故而，對於提起上訴之案件，
    於修正刑事訴訟法施行前，原審法院就可得為證據之證據，
    已依法定程序調查者，其效力亦不受影響而言。查本件係於
    91年3月29日繫屬於第一審法院，故而對證人黃振成、陳世
    哲分別於警詢、偵查中所為陳述，證人徐忠燦於警詢所為之
    陳述均在修正刑事訴訟法施行前，且上開證人之證詞，事實
    審法院均已依修正刑事訴訟法施行前之法定程序調查，本院
    因認毋庸再予傳訊，揆諸前開說明，上開修法前已依法定程
    序調查之各項證據，其效力不受影響，自得引用為論罪之依
    據。
貳、實體方面：
一、訊據上訴人即被告甲○○矢口否認有上揭未經許可持有制式
    槍、彈之犯行，辯稱：槍不是我的，我沒持以犯本案。我不
    認識乙○○、陳世哲，車號Ｊ5—5603號白色箱型車原為我
    向黃振成借來到徐忠燦上開農舍使用，我受僱於他，幫忙養
    狗，後來他說車要給我，但我很忙沒辦過戶。然於案發前一
    個月，我就將該車棄置於徐忠燦上開農舍附近不用，又我雖
    曾載過徐忠燦至陳世哲家，然均在車上等候，從未見過陳世
    哲云云。惟查：
（一）
   (1)證人即被害人乙○○於本院審理時已到庭證稱：「（你當
     時聽到的槍聲是幾聲？）應該是兩聲，因為彈頭有兩個。
     （你在警訊是說聽到四聲有何意見？）是否因為晚上很寧
     靜，有回音的關係，可能這樣聽成三、四聲，鄰居也有跟
     我告訴我說，有三、四聲，至於事實上有幾聲，我也不能
     確定。（當時是否有聽到歹徒說「就是這間開了」這句話
     ？）有的。（是否因為有聽到歹徒對話，才認為有兩個人
     以上？）是的，我實際上沒有看到幾個人，是依據歹徒談
     話，我認定有兩個人以上。」等語明確（見本院卷第59至
     63頁），此外並有現場遭槍擊之照片（見警卷第25 至28頁
     ）、於現場扣得之彈頭2顆、於上開白色箱型車內扣得之制
     式口徑九ＭＭ子彈1顆、於徐忠燦位嘉義縣布袋鎮好美里地
     號新264號農舍外樹下發現之彈殼2顆扣案、及查獲子彈、
     彈殼之現場照片6張（見警卷第29至31頁）在卷足憑。
   (2)又扣案之彈頭、子彈、彈殼經送內政部警政署刑事警察局
     鑑定結果，認「送鑑彈頭1顆，認係經嚴重撞擊變形口徑九
     ＭＭ之銅包衣彈頭，研判具6條右旋來復線。送鑑子彈1顆
     ，認係制式口徑9ＭＭ子彈，彈底標記為9ＭＭ92，認具殺
     傷力。送鑑彈殼2顆，認均係已擊發口徑9ＭＭ之制式彈殼
     ，經比對其彈底紋痕特徵相吻合，認均係由1槍枝所擊發。
     」等情，亦有該局87年6月30日刑鑑字第44377號鑑驗通知
     書1份（警卷第17頁）附卷可參。至制式手槍部分亦於另案
     （即臺灣板橋地方法院89年度訴字第380號被告楊士傑槍砲
     彈藥刀械管制條例案件）訴訟程序中囑託內政部警政署刑
     事警察局進行鑑驗，鑑驗結果為「槍枝管制編號000000000
     0手槍，係瑞士SPHINX廠產製AT2000 H型口徑九釐米制式半
     自動手槍，機械性能良好，可擊發子彈，具殺傷力」，亦
     有該局89年1月29日刑鑑字第12676號鑑驗通知書（見原審
     卷第70至72頁）在卷可憑。綜上，可知被害人乙○○確曾
     遭2名成年男子駕駛上開白色箱型車至其住處開2槍恐嚇之
     事實，應堪認定。
（二）
   (1)又上開白色箱型車係由甲○○向黃振成借用，並於案發後
     不久開至前揭陳世哲住處停放，甲○○並向陳世哲表示出
     事了，即留下該車離去，陳世哲才叫其侄子陳信宏將該車
     駛至公司倉庫空地停放等情，亦據證人黃振成、陳世哲於
     警訊及偵查中證述明確（見警卷第4至6頁、第9頁反面、偵
     字第4621號卷第9頁反面、偵緝字第82號卷第36頁反面），
     陳世哲並指認甲○○之口卡及照片確認甲○○即綽號「阿
     文」明確，此有口卡片及照片附警卷足稽（見警卷第14頁
     ），並經警員任駿仁於原審審理時到庭證實無訛（見原審
     卷第56至59頁）。
   (2)參以在上開白色箱型車車內有採集到指紋乙節，亦經警員
     任駿仁於本院前審審理時到庭證實無訛（見上訴卷第75至
     80頁），又採集之指紋經送內政部警政署刑事警察局鑑定
     結果，認為其中1枚與甲○○右食指指紋相符乙節，有該局
     87年7月9日刑紋字第46422號函附之鑑定書附於警卷可按（
     見警卷第18至24頁），足徵被告確係於上開時地駕駛車號
     Ｊ5—5603號白色箱型車1部，並攜帶上開槍、彈，前往乙
     ○○上開住處射擊之人無訛。
（三）被告甲○○雖辯稱：我向黃振成借用之上開箱型車係用以
      開至徐忠燦農舍幫忙養狗、羊，因於案發前1個月即未在
      徐忠燦農舍繼續幫忙，改至南投與朋友擺夜市維生，而未
      再使用上開白色箱型車云云，然被告於初次檢察官偵訊時
      ，完全未提到其距離案發時間已有隔一段長時間未使用前
      揭箱型車之情事，反而供稱案發前2天最後1次使用該車等
      語（見偵緝字第82號卷第8頁反面），又被告原於偵查中
      供稱：我從未到過臺南縣學甲鎮○○街96號（即陳世哲之
      住處）等語（見同上卷第八頁反面），而於原審審理時先
      稱我沒有去過他家等語，又改供稱：我曾經載徐忠燦去找
      過好幾個朋友，不知道有無去過陳世哲家等語（見原審卷
      第33頁），之後竟又明確供稱其開車載徐忠燦至陳世哲家
      中二次，但都未下車等語（見原審卷第138頁），足徵被
      告對案發當時上揭箱型車是否為其所用，是否到過陳世哲
      家及是否認識陳世哲等事實供述反覆，多所隱瞞，顯係迴
      避掩飾其於上開時地駕該白色箱型車前往乙○○上開住處
      射擊之事實。
（四）
    (1)證人陳世哲雖於原審審理時翻異前詞，改稱不認識被告甲
      ○○等語（見原審卷第29頁），然其於案發警訊時已明確
      交代上揭箱型車為被告於案發後不久開至其家中停放，並
      詳述其透過徐忠燦2次帶被告至其住處拜訪聯絡感情而認
      識，且經警方再向徐忠燦求證，陳世哲與徐忠燦2人所供
      一致，雖當時陳世哲對警方所提供之口卡片不敢指認，然
      嗣經警取得被告清晰之照片，陳世哲即簽名按指印指認無
      訛，況陳世哲於偵查中詳閱警訊筆錄後，仍向檢察官陳稱
      警訊筆錄無誤，而經檢察官提示於91年3月8日所拍攝之被
      告甲○○清晰照片與陳世哲，陳世哲仍然為係被告甲○○
      將上揭箱型車駛至其住處之證言（見偵緝字第82號卷第36
      頁正、反面），再參以指認之被告照片非常清晰，衡情應
      無誤為指認之可能，況證人陳世哲於警訊業已明確指陳徐
      忠燦曾2次帶被告至其住處拜訪聯絡感情而認識被告，顯
      見被告拜訪陳世哲時應有進入其家無訛。嗣陳世哲於原審
      法院91年4月9日審理時供稱不認識在庭之被告，惟經原審
      提示檢察官於91年3月8日所拍攝之被告照片，又稱認識照
      片上之人，徐忠燦曾帶該人至其家中1次等語，再經原審
      訊之案發當時開箱型車至其家中之人到底為誰，其供稱乃
      「阿文」之人，是在ＫＴＶ中認識的等語，與其在警訊中
      之供述南轅北轍，而訊之於當時製作警訊筆錄時有無清楚
      警訊筆錄內容，其又答以有，又於本院前審93年1月6日審
      理時證稱：徐忠燦至其家拜訪時，被告留在屋外車上，他
      們要離去時，被告一腳有踏出車外跟我打招呼等語，均足
      徵證人陳世哲於原審及本院前審審理時所為不認識或未正
      面與被告會面之供述，及證人黃振成於本院前審93年1月6
      日審理時證稱：該車可能拿一般別的車鑰匙就可以打開等
      語，均顯係事後為迴護被告而為避重就輕之詞，不足採為
      有利被告之認定。
    (2)至於證人楊世傑雖於本院前審93年1月6日審理時證稱：上
      開手槍係詹景隆於88年間藏在木柵動物園旁等語（見上訴
      卷第73至74頁），經核僅可證明該槍於本案案發時間87
      年6月19日23時25分之後為訴外人詹錦隆持有而已，自難
      執該證詞為有利被告之認定。
（五）綜上所述，被告所辯顯係事後卸責之詞，不足採信，本件
      事證明確，被告犯行堪以認定。
參、論罪科刑
一、按行為後法律雖有修正，但其內容僅係形式上做文字之修正
  　，或僅係將法理明文化，或僅係易動法條項次時，因未涉及
    犯罪構成要件或處罰內容之變更，自非屬法律之變更，而無
    依刑法第二條第一項之規定予以比較新舊法之必要，惟修正
    後之內容如客觀上已涉及犯罪構成要件或處罰內容等實質上
    變更時，即屬法律之變更，而應依刑法第2條第1項之規定比
    較新舊法。至比較結果，如修正後之內容，依行為人所犯個
    案具體主觀上比較結果，認並無有利之情形時，依刑法第二
    條第一項前段之規定，即應適用舊法即行為時法，如有利於
    行為人時，則應依刑法第2條第1項後段之規定，適用新法即
    裁判時法，足見應否適用刑法第2條第1項之規定比較新舊法
    ，應取決於修正後法條之實質內容，於客觀上是否已有變更
    為依據，而非取決於是否有利於行為人，至於究竟應適用行
    為時法或裁判時法，始應就行為人所犯個案做具體主觀上之
    比較以判斷新法是否有利於行為人，如新法有利於行為人，
    則應適用新法即裁判時法，如新法並無有利於行為人之情形
    時，則應適用舊法即行為時法。查被告行為後，於民國94年
    2月2日修正公布之刑法第28條、第42條第2項等條文，已於
    民國95年7月1日施行，其中：第28條已由原先之「二人以
    上共同實施犯罪之行為者，皆為正犯」，修正為「二人以上
    共同實行犯罪之行為者，皆為正犯」，足見修正後刑法第28
    條之規定，已將陰謀共同正犯及預備共同正犯，排除在共同
    正犯之範疇之外。第42條第2項前段由原先規定：「易服
    勞役以一元以上三元以下折算一日。」，修正為第42條第3
    項前段規定：「易服勞役以新台幣一仟元、二仟元或三仟元
    折算一日。」。第33條第5款由「罰金：一元以上」修正
    為「罰金新台幣一千元以上，以百元計算之」，是依上開規
    定，被告行為後刑法28條、第42條第2項等條文之內容，於
    客觀上均已發生實質上之變更，揆諸前開說明，自應依新修
    正刑法第2條第1項之規定予以比較適用。茲審酌被告之行為
    無論依新法或舊法之規定，均屬共同正犯，新法並無有利於
    被告之情形，被告行為時之易服勞役折算標準，依修正前罰
    金罰鍰提高標準條例第2條前段規定，就其原定數額提高為
    100倍折算1日，最高應以銀元300元折算1日，即新台幣900
    元折算1日，惟修正施行後之易服勞役之折算標準，最高則
    為新台幣3000元，至修正後刑法第33條第5款之規定，則無
    異提高法定刑罰金刑之最低刑度。則綜合比較新舊法之結果
    ，以新法較有利於被告，自應依95年7月1日修正後刑法第2
    條第1項但書規定，適用裁判時法即民國95年7月1日修正施
    行後刑法第28條、第42條第3項、第33條第5款之規定。
二、查被告犯罪後，槍砲彈藥刀械管制條例已於90年11月14日修
    正公布，其中修正前之槍砲彈藥刀械管制條例第19條第1項
    規定，犯第7條、第8條、第10條、第11條、第12條第1項至
    第3項、第13條第1項至第3項之罪，經判處有期徒刑者，應
    於刑之執行完畢或赦免後，令入勞動場所強制工作，其期間
    為3年，業於修正後刪除，經比較新舊法適用結果，修正後
    之槍砲彈藥刀械管制條例規定較有利於被告，依新修正刑法
    第2條第1項但書規定，本件應適用裁判時即現行之法律規定
    。
三、按手槍係屬槍砲彈藥刀械管制條例第4條第1項第1款所列槍
    砲，其所用子彈，又屬同條項第2款所稱彈藥，依同條例第
    5條規定，非經中央主管機關許可，不得製造、販賣、運輸
    、持有、寄藏或陳列。被告違反上開規定，未經許可，持有
    前開9釐米制式半自動手槍及制式口徑九釐米子彈，核係分
    別觸犯同條例第7條第4項之未經許可持有手槍罪及同條例第
    12條第4項之未經許可持有子彈罪。被告與前開不詳姓名成
    年男子就上揭犯行，有犯意之聯絡及行為之分擔，皆為共同
    正犯。被告以一持有行為，同時持有手槍及子彈，係屬一行
    為觸犯構成要件不相同之罪名，為異種想像競合犯，應依新
    修正刑法第55條前段規定從一重之同條例第7條第4項未經許
    可，持有手槍罪論處。
肆、撤銷改判之理由
一、原判決以被告罪證明確，因予論罪科刑，固非無見。惟查：
    (1)違禁物，不問屬於犯人與否，均應諭知沒收，本件被告所
    持有之制式九０手槍1支屬違禁物，原判決未予諭知沒收，
    自有未洽；(2)被告行為後，刑法第28條、第42條第2項等條
    文，已於94年2月2日修正公布，95年7月1日施行，原判決未
    及比較新舊法，亦有未洽。被告上訴意旨，否認犯行，固無
    理由。然原判決既有可議，即屬無可維持，自應由本院將原
    判決關於持有手槍及定執行刑部分予以撤銷改判。
二、爰審酌被告無視法令禁制，即未經許可，持有槍枝及子彈，
    ，危害社會治安，兼衡被告與被害人互不相識，竟共同持槍
    至其家中開槍恐嚇，又連開2槍，使被害人恐慌莫名，犯後
    否認犯行，毫無悔意，態度不佳，惟事後被害人表示並不追
    究等一切情狀，量處有期徒刑5年2月，併科罰金新台幣6萬
    元，暨就併科罰金部分諭知罰金如易服勞役，以新台幣1000
    元折算1日之標準。
三、按違禁物，不問屬於犯人與否，沒收之。刑法第38條第1項
    第1款、第2項定有明文。而應沒收之違禁物，不以經扣押者
    為限，其非因滅失而不存在者，縱未經扣押，仍應諭知沒收
    。本件被告於犯罪時所持有之槍枝管制編號0000000000，瑞
    士SPHINX廠產製AT2000 H型口徑9釐米制式半自動手槍1把（
    含其主要組成零件彈匣1個）雖未扣押於本案，然屬違禁物
    ，不問為何人所有，仍應依法諭知沒收。至扣案之制式口徑
    九ＭＭ子彈1顆為違禁物，不問係何人所有，亦應依法宣告
    沒收之，另扣案之彈頭1個、彈殼2顆為子彈擊發後之殘骸，
    已非違禁物，毋庸宣告沒收，並予敘明。
伍、適用之法律
一、刑事訴訟法第369條第1項前段、第364條、第299條第1項前
    段。
二、槍砲彈藥刀械管制條例第7條第4項、第12條第4項。
三、新修正刑法第11條前段、第2條第1項但書、第28條、第38條
    第1項第1款、第42條第3項前段、第55條。
本案經檢察官謝錫和到庭執行職務。
中　　華　　民　　國　　96　　年　　1　　 月　　30　　日
                  刑事第四庭  審判長法　官  吳志誠
                                    法　官  林勝木
                                    法　官  羅心芳
以上正本證明與原本無異。
如不服本判決，應於收受本判決後十日內向本院提出上訴書狀。
其未敘述上訴理由者並得於提起上訴後十日內向本院補提理由書
狀（均須按他造當事人之人數附繕本）「切勿逕送上級法院」。
　　　　　　　　　　　　　　　　　　書記官  蔡振豐
中　　華　　民　　國　　96　　年　　1 　　月　　31　　日
附錄法條：
槍砲彈藥刀械管制條例第七條第四項：
未經許可，持有、寄藏或意圖販賣而陳列第一項所列槍砲、彈藥
者，處五年以上有期徒刑，併科新台幣一千萬元以下罰金。
